【裁判字號】    88,易,818
【裁判日期】    891222
【裁判案由】    偽造文書
【裁判全文】
臺灣花蓮地方法院刑事判決                          八十八年度易字第八一八號
    公  訴  人  臺灣花蓮地方法院檢察署檢察官
    被      告  乙○○
    被      告  李枋穎
       （原名： 甲○○
    右  一  人
    選任辯護人  吳明益
右列被告因偽造文書案件，經檢察官提起公訴（八十八年度偵字第二四八七、四二六
四號），本院判決如左：
    主  文
乙○○共同明知為不實之事項，而使公務員登載於職務上所掌之公文書，足以生損害
於公眾及他人，處拘役參拾日，如易科罰金，以參佰元折算壹日。又共同變造國民身
份證，足以生損害於公眾及他人，處拘役貳拾日，如易科罰金，以參佰元折算壹日。
應執行拘役肆拾日，如易科罰金，以參佰元折算壹日。緩刑貳年。
李枋穎（原名：甲○○）共同明知為不實之事項，而使公務員登載於職務上所掌之公
文書，足以生損害於公眾及他人，處有期徒刑肆月，如易科罰金，以參佰元折算壹日
。又共同變造國民身份證，足以生損害於公眾及他人，處有期徒刑參月，如易科罰金
，以參佰元折算壹日。應執行有期徒刑陸月，如易科罰金，以參佰元折算壹日。
扣案之變造國民身份證上李枋穎（原名：甲○○）之照片壹張沒收。
    事  實
一、李枋穎（原名：甲○○）與其夫即案外人蘇倍賢相處不睦，復因案遭受通緝，遂
    於民國（下同）八十五年間避居花蓮，而與案外人何禮臺結識並懷孕，因不願其
    腹中胎兒出生後，生父登記為蘇倍賢，遂於八十五年底某日，與乙○○（原名：
    李春麗）於花蓮縣花蓮市○○路「老樹餐廳」中商議並基於共同之犯意聯絡，由
    李枋穎借用乙○○之身分證生產，並獲得乙○○之同意，迨於八十五年十二月十
    五日李枋穎在台灣基督教門諾會醫院產下一子，取名為何京叡，明知何京叡並非
    乙○○所生產之事項，由李枋穎於八十六年三月二十一日前往花蓮市戶政事務所
    申請登記其生母為乙○○，而使該戶政人員登載於其職務上掌管之公文書，足以
    生損害於何京叡與戶政機關對於戶政管理之正確性。乙○○、李枋穎復基於共同
    變造身份證之犯意聯絡，由李枋穎商得乙○○之同意後，於八十七年一月三日以
    乙○○之名義向花蓮戶政事務所申請換發國民身份證，李枋穎藉機以自己之照片
    交付與花蓮戶政事務所承辦人員，使疏於注意之承辦員將李枋穎之照片黏貼於乙
    ○○之身分證上，而變造乙○○之國民身份證，足以生損害於戶政機關對於身份
    證申請補發之正確性。嗣經乙○○於八十八年四月九日向花蓮縣警察局刑警隊自
    首而查獲上情，並扣得上揭變造之乙○○國民身份證壹張。
二、案經乙○○自首及花蓮縣警察局移送臺灣花蓮地方法院檢察署檢察官偵查起訴。
    理  由
一、右揭犯罪事實，業據被告乙○○、李枋穎迭於警訊、偵查及本院審理時坦承不諱
    ，且有何禮臺之戶籍謄本一份（其上有登記何京叡之出生資料，生父登記為何禮
    臺、生母登記為乙○○）、變造之國民身份證一張附卷可稽，本件事證明確，被
    告二人犯行洵堪認定，應予依法論科。
二、核被告乙○○、李枋穎所為，均係犯刑法第二百十四條之明知為不實之事項，而
    使公務員登載於職務上所掌之公文書，足以生損害於公眾罪、刑法第二百十二條
    之變造國民身份證罪。被告二人間就上揭二罪均有犯意聯絡及行為分擔，均為共
    同正犯。又被告二人間就上揭所犯刑法第二百十二條之變造國民身份證罪係利用
    不知情之戶政機關承辦人員於疏忽之下所為，均為間接正犯。又被告二人所犯上
    揭二罪，罪名互殊，應分論併罰。另被告乙○○於犯罪後尚未發覺之前向該管公
    務員自首，此有警訊筆錄附卷可稽，為對於未發覺之罪自首而受裁判，依法減輕
    其刑。爰審酌被告乙○○尚無前科，因一時失慮，同情李枋穎之境遇而誤罹法網
    ，及其犯罪所生危害、犯罪後已坦承犯行，知所悔悟，而李枋穎因避免其婚外生
    子之情事遭其其夫發覺，乃借用他人名義產子，所生危害尚屬非巨，且犯罪後已
    坦承不諱，頗有悔意等一切情狀，分別量處如主文所示之刑並諭知易科罰金之折
    算標準，另均定其應執行刑及易科罰金之折算標準。末查，被告乙○○前未曾受
    有期徒刑以上刑之宣告，此有台灣花蓮地方法院檢察署刑案資料查註紀錄表、台
    灣高等法院被告全國前案紀錄表各一紙在卷可參，其因一時失慮，偶罹刑典，事
    後已坦承犯行，深具悔意，經此刑之宣告後，應知警惕而無再犯之虞，本院因認
    暫不執行其刑為當，予以宣告緩刑二年，用啟自新。至扣案之國民身份證一枚（
    照片除外）原為乙○○所有，非供犯罪所用之物，無沒收之必要；至其上之照片
    係被告李枋穎所有，係供犯罪所用之物，應依刑法第三十八條第一項第二款宣告
    沒收，併此敘明。
三、公訴意旨另以：李枋穎復與乙○○基於共同之犯意聯絡，由李枋穎商得乙○○之
    同意，連續於八十七年二月間及三月間，分別以「乙○○」名義偽造營利事業所
    得稅結算申報書、營利事業登記申請書等文件，使花蓮縣政府建設局工商課承辦
    人員及經濟部相關業務承辦人員陷於錯誤據其申請而於八十七年三月五日、八十
    七年四月十六日核發芳鄰便利商店（設於花蓮縣吉安鄉○○村○○○街二號一樓
    ，統一編號：00000000號）、采進便利商店有限公司（設於花蓮市○○
    路三二七號一樓，統一編號：00000000號）之營利事業登記證，公司執
    照、販賣業藥商許可執照、使工商管理業務發生錯誤，又向花蓮市第一信用合作
    社、中華銀行申請開立活期儲蓄存款帳戶，致生損害於各該金融機構，因認被告
    亦涉犯此部分之偽造文書（連續涉犯刑法第二百十四條、二百十六條）犯行等語
    。惟按「刑法第二百十條之偽造文書，以無制作權之人冒用他人名義而制作該文
    書為要件之一，如果行為人基於他人之授權委託，即不能謂無制作權，自不成立
    該條之罪」、「刑法第二百十條之偽造文書，以無制作權之人冒用他人名義而制
    作該文書為要件之一，如果行為人基於他人之授權委託，即不能謂無制作權，自
    不成立該條之罪」、「被告倘係得周某等四人之同意，借其名義為該公司股東，
    則被告與周某等人間有信託關係，其將周某等人列為股東聲請主管機關登記，應
    無業務上登載不實、使公務員登載不實之犯罪可言」，最高法院四十七年度台上
    字第二二六號判例、四十四年度台上字第五七０號判例、七十二年度台上字第六
    七一七號判決著有明文。經查，被告乙○○於本院審理時自承「在八十五年底我
    同意她用我名字生小孩子來報戶口。甲○○後來身分證並沒有還我，後來她去戶
    政機關申請補發我的身分證，甲○○換貼自己的照片去申請。後來甲○○跟我說
    要開店，要用「乙○○」的名字來申請相關執照及銀行開戶，她跟我講我都有同
    意，我告訴她等店穩定後再更名為甲○○名義」等語（見本院八十九年十一月二
    十二日訊問被告筆錄），則被告李枋穎以乙○○名義申請上揭營利事業所得稅結
    算申報書、營利事業登記申請書、營利事業登記證，公司執照、販賣業藥商許可
    執照、且花蓮市第一信用合作社、中華銀行申請開立活期儲蓄存款帳戶之行為，
    均係得乙○○之授權，稽諸上揭所述，並無偽造私文書、並進而行使之犯行可言
    ，亦無使公務員登載不實之犯罪可言，尚難成立該罪。惟公訴人認被告二人此部
    分所涉偽造文書等犯行與右揭起訴有罪部分具有裁判上一罪之連續犯、牽連犯關
    係，爰不另為無罪之諭知，併此敘明。
據上論段，應依刑事訴訟法第二百九十九條第一項前段，刑法第二百十四條、第二百
十二條、第二十八條、第四十一條、第六十二條、第五十一條第五款、第六款、第七
十四條第一款，罰金罰鍰提高標準條例第一條前段、第二條，判決如主文。
中      華      民      國     八十九      年    十二    月   二十二   日
                               臺灣花蓮地方法院刑事庭
                                   法  官  林  國  泰
右正本證明與原本無異。
如對本判決不服，應於送達後十日內，向本院提出上訴狀。（應抄附繕本）告訴人或
被害人如對於本判決不服者，應具備理由請求檢察官上訴，其上訴期間之計算係以檢
察官收受判決正本之日期為準。
                                法院書記官
中      華      民      國     八十九      年    十二    月    三十     日
附錄本判決論罪之法律條文：
刑法第二百十四條：
明知為不實之事項，而使公務員登載於職務上所掌之公文書，足以生損害於公眾或他
人者，處三年以下有期徒刑、拘役或五百元以下罰金。
刑法第二百十二條：
偽造、變造護照、旅券、免許證、特許證及關於品行、能力服務或其他相類之證書、
介紹書，足以生損害於公眾或他人者，處一年以下有期徒刑、拘役或三百元以下罰金
。


司法院資訊處製作；財團法人民間司法改革基金會備份。
